【裁判字號】    99,易,999
【裁判日期】    990510
【裁判案由】    詐欺
【裁判全文】
臺灣臺中地方法院刑事判決               99年度易字第999號
公  訴  人  臺灣臺中地方法院檢察署檢察官
被      告  乙○○
上列被告因詐欺案件，經檢察官提起公訴（99年度偵字第1602號
），被告於本院準備程序中就被訴之事實為有罪之陳述，經本院
合議庭裁定由受命法官獨任進行簡式審判程序審理，判決如下：
    主      文
乙○○幫助意圖為自己不法之所有，以詐術使人將本人之物交付
，累犯，處有期徒刑月，如易科罰金，以新臺幣壹仟元折算壹
日。
    事實及理由
壹、程序方面
    刑事訴訟法第273條之1第1 項規定除被告所犯為死刑、無期
    徒刑、最輕本刑為3 年以上有期徒刑之罪或高等法院管轄第
    一審案件者外，於審判期日前之程序進行中，被告先就被訴
    事實為有罪之陳述時，審判長得告知被告簡式審判程序之旨
    ，並聽取當事人、代理人、辯護人及輔佐人之意見後，裁定
    進行簡式審判程序。查本案被告乙○○被訴詐欺案件，非前
    開不得進行簡式審判程序之案件，經被告於本院審理時就被
    訴之事實為有罪之陳述，且經本院告知被告簡式審判程序之
    旨，聽取被告及檢察官之意見後，爰依刑事訴訟法第273 條
    之1 第1 項規定裁定改依簡式審判程序審判之，先予敘明。
貳、實體方面
一、犯罪事實：
（一）乙○○前於民國95年間，因詐欺案件，經本院以95年度中
      簡字第3354號判處有期徒刑2 月確定，甫於96年3 月1 日
      易科罰金執行完畢。詎其猶不知悔改，其乃具相當社會生
      活經驗之人，明知對於貿然將自己及他人開立之金融帳戶
      存摺、金融卡及密碼，交付予其他不熟悉人任意使用，可
      能因此供人利用為犯罪所用，而坊間每每發生有人遭詐騙
      將款項匯入人頭帳戶後遭提領一空，致追索不能一事，並
      對所提供之帳戶可能因而幫助他人從事詐欺不法犯罪有預
      見，仍於不違背其本意情形下，基於幫助真實姓名年籍不
      詳之成年男子及其所屬詐欺集團成年成員詐欺取財之未必
      故意，於98年11月9 日，在見夾報小廣告上載有「借錢低
      利率、電話0000000000」之貸款廣告後，即與刊登訊息之
      真實姓名年籍不詳自稱「陳先生」之成年男子聯絡，旋於
      當日下午6 時許，將其於97年7 月15所申請之中國信託商
      業銀行太平分行帳號000000000000號帳戶（下稱中國信託
      帳戶）之存摺、金融卡及密碼等資料，交付予該真實姓名
      年籍不詳自稱「陳先生」之成年男子，供其所屬之詐欺集
      團為詐欺犯行使用。嗣該真實姓名年籍不詳自稱「陳先生
      」之成年男子取得前開帳戶資料後，與其所屬之其他詐欺
      團成員，共同基於意圖為自己不法所有之犯意聯絡，於98
      年11月25日上午10時許，撥打電話予甲○○，佯稱係其友
      人，因表姊夫有困難需要幫助，請求匯款至指定帳戶內云
      云，致甲○○陷於錯誤，依該名男子之指示，以臨櫃匯款
      之方式，於同日匯款新臺幣（下同）6 萬元至上揭帳戶內
      ，旋遭該詐欺集團成員提領一空。嗣經甲○○撥打其有人
      電話後發覺受騙，經報警處理，始循線查悉上情。
（二）案經臺中縣警察局太平分局報告臺灣臺中地方法院檢察署
      檢察官偵查後起訴。
二、上開犯罪事實，業據被告乙○○於本院準備程序時坦承不諱
    ，核與證人即被害人甲○○於警詢時證述情節大致相符，並
    有上開被告中國信託帳戶之客戶開戶基本資料表及歷史交易
    查詢報表資料、內政部警政署反詐騙案件紀錄表、臺北縣政
    府警察局三重分局厚德出所之受理各類案件紀錄表、受理詐
    騙帳戶通報警示簡便格式表及受理刑事案件報案三聯單、被
    害人甲○○所提出之台北富邦銀行匯款委託書各1 份附卷足
    稽，是被告出於任意性之自白核與事實相符，足堪採信。本
    案事證明確，被告犯行堪以認定，應予依法論科。
三、按刑法上之幫助犯，係對於犯罪與正犯有共同之認識，而以
    幫助之意思，對於正犯資以助力，而未參與實施犯罪之行為
    者而言，最高法院49年台上字第77號判例意旨可資參照。是
    以，如未參與實施犯罪構成要件之行為，且係出於幫助之意
    思提供助力，即屬幫助犯，而非共同正犯。查本案被告乙○
    ○基於幫助之犯意，提供金融機構帳戶予真實姓名年籍不詳
    之成年男子使用，嗣該真實姓名年籍不詳自稱「陳先生」之
    成年男子所屬詐欺集團之成年成員利用被告之幫助，意圖為
    自己不法之所有，向被害人甲○○施用詐術，使其陷於錯誤
    ，因而轉帳匯款至被告所提供之上開帳戶內，是被告所為係
    參與詐欺罪構成要件以外之行為，且在無證據證明被告係以
    正犯而非以幫助犯之犯意參與犯罪之情形下，應認其所為係
    幫助犯而非正犯行為。是核被告所為，係犯刑法第30條第1
    項、第339 條第1 項之幫助詐欺取財罪。又被告有如前揭犯
    罪事實欄所載之刑案紀錄，此有臺灣高等法院被告前案紀錄
    表1 份在卷可稽，其受有期徒刑執行完畢後，5 年內故意再
    犯本案前揭之罪，為累犯，應依法加重其刑。再被告基於幫
    助之犯意而為非屬詐欺取財犯行之構成要件行為，為幫助犯
    ，爰依刑法第30條第2 項之規定，按正犯之刑減輕之。被告
    有加重及減輕事由，應依法先加重後減輕之。爰審酌被告有
    如前揭犯罪事實欄所載之刑案紀錄，有上開被告前案紀錄表
    在卷可佐，素行非佳，及其犯罪之動機、目的、手段，其交
    付金融帳戶予他人供犯罪使用之行為，紊亂社會正常交易秩
    序，並使不法之徒藉此輕易於詐騙後取得財物，致檢警難以
    追緝，助長詐騙犯罪風氣，並提高社會大眾遭受詐騙損失之
    風險，其幫助行為所造成被害人之財物損失，及其於犯罪後
    坦承犯行，尚具悔意等一切情狀，量處如主文所示之刑，並
    諭知易科罰金之折算標準，以示懲儆。
據上論斷，應依刑事訴訟法第273 條之1第1項、第299條第1項前
段，刑法第30條、第339 條第1 項、第47條第1 項、第41條第1
項前段，刑法施行法第1 條之1 第1 項、第2 項前段，判決如主
文。
本案經檢察官丙○○到庭執行職務。
中    華    民    國    99    年    5     月    10    日
                  刑事第四庭  法  官  潘曉玫
以上正本證明與原本無異。
如不服本判決應於收受判決後10日內向本院提出上訴書狀，並應
敘述具體理由；其未敘述上訴理由者，應於上訴期間屆滿後20日
內向本院補提理由書（均須按他造當事人之人數附繕本）「切勿
逕送上級法院」。
告訴人或被害人對於判決如有不服具備理由請求檢察官上訴者，
其上訴期間之計算係以檢察官收受判決正本之日期為準。
                              書記官  張齡方
中    華    民    國    99    年    5     月    10    日
附錄論罪科刑法條
中華民國刑法第339條
（普通詐欺罪）
意圖為自己或第三人不法之所有，以詐術使人將本人或第三人之
物交付者，處 5 年以下有期徒刑、拘役或科或併科 1 千元以下
罰金。
以前項方法得財產上不法之利益或使第三人得之者，亦同。
前二項之未遂犯罰之。

司法院資訊處製作；財團法人民間司法改革基金會備份。
